臺灣高雄地方法院民事裁定
108年度消債更字第397號
聲  請  人  張庭維  
0000000000000000

0000000000000000

上列當事人因消費者債務清理事件聲請更生，本院裁定如下：
    主  文
聲請人張庭維自中華民國一○九年五月二十六日下午四時起開始
更生程序。
命司法事務官進行本件更生程序。
    理  由
一、聲請意旨略以：伊有不能清償債務情事，曾依中華民國銀行
    公會會員辦理消費金融案件無擔保債務協商機制請求共同協
    商債務方案成立，惟因不可歸責於己之事由毀諾。伊又未經
    法院裁定開始清算程序或宣告破產，爰聲請更生等語。　　
二、按債務人不能清償債務或有不能清償之虞者，得依本條例所
    定更生或清算程序，清理其債務；債務人無擔保或無優先權
    之本金及利息債務總額未逾新臺幣（下同）12,000,000元者
    ，於法院裁定開始清算程序或宣告破產前，得向法院聲請更
    生；法院開始更生程序之裁定，應載明其年、月、日、時，
    並即時發生效力；法院開始更生或清算程序後，得命司法事
    務官進行更生或清算程序，必要時得選任律師、會計師或其
    他適當之自然人或法人1人為監督人或管理人，消費者債務
    清理條例（下稱消債條例）第3條、第16條第1項、第42條第
    1項、第45條第1項分別定有明文。
三、經查：
㈠、聲請人於消債條例施行前，依中華民國銀行公會會員辦理消
    費金融案件無擔保債務協商機制請求共同協商債務方案成立
    ，聲請人應自民國96年1月起，分80期，利率12.88％，每月
    清償23,315元，嗣聲請人未如期繳款而於96年1月毀諾，固
    有中國信託銀行陳報狀（本案卷第221至229頁）可稽。惟聲
    請人於毀諾時於才庫人力資源顧問股份有限公司台南分公司
    投保勞保，投保薪資22,800元，聲請人於96年1月至3月薪資
    各為35,056元、33,669元、21,913元，此有勞工保險被保險
    人投保資料表（本案卷第46頁）、存簿（本案卷第281至286
    頁）可考。以聲請人斯時之薪資，扣除以96年度高雄市每人
    每月最低生活費10,708元1.2倍即12,850元（本裁定計算式
    均採元以下4捨5入）計算之必要生活費用後，已難負擔每月
    23,315元之還款金額，堪認聲請人有不可歸責於己之事由，
    致不能履行原協商條件。
㈡、聲請人復於108年5月27日提出債權人清冊，向本院聲請調解
    債務清償方案，經本院108年度司消債調字第254號受理，於
    108年6月19日調解不成立，聲請人於108年11月5日具狀聲請
    更生等情，亦經本院依職權調閱上開調解卷宗核閱無訛。
㈢、聲請人於106年度至108年度均無申報所得，名下無財產，雖
    有國泰人壽、全球人壽、遠雄人壽、中國人壽保單，惟均非
    要保人；又聲請人自陳106年8月至107年9月於澎彥珊瑚藝品
    珠寶店任職，每月收入約25,000元，嗣公司倒閉，聲請人自
    107年10月1日起從事UBER駕駛工作，屬運承有限公司代僱駕
    駛人，107年10月至12月實際營業額共計111,386元，108年1
    月至11月平均每月營業額約44,435元【計算式：（40,989.2
    ＋33,720.9＋51,417.8＋44,580.4＋41,255＋44,026.6＋47,293.5
    ＋49,087.7＋52,121.9＋48,919.4＋35,377.6）÷11＝55,435】，
    扣除每月支出油錢14,935元、車輛保養費2,084元等營運成
    本後，每月淨收入約27,416元（聲請人固稱每月須償還車貸
    12,000元，惟考量聲請人清償車貸後，可自運承有限公司取
    得車輛之所有權，爰不將車貸列入營運成本計算，附此敘明
    )，現未領取任何補助或給付等情，有財政部高雄國稅局106
    年至107年綜合所得稅各類所得資料清單及財產歸屬資料清
    單（本案卷第43至45頁）、108年稅務電子閘門財產所得調
    件明細表（本案卷第277頁）、財產及收入狀況說明書（本
    案卷第5至10頁）、債權人清冊（本案卷第12至13頁）、戶
    籍謄本（本案卷第47頁）、勞工保險被保險人投保資料表（
    本案卷第46頁）、個人商業保險查詢結果表（本案卷第163
    頁）、財團法人金融聯合徵信中心前置協商專用債權人清冊
    （本案卷第50至52頁）、信用報告（本案卷第53至54頁）、
    社會補助查詢表（本案卷第251至253頁）、高雄市政府都市
    發展局函（本案卷第230頁）、勞動部勞動力發展署高屏澎
    東分署函（本案卷第231頁）、勞動部勞工保險局函（本案
    卷第232頁）、存簿（本案卷第172至173頁、第179至184頁
    ）、營業車輛之行照（本案卷第246至247頁）、台灣宇博數
    位服務股份有限公司陳報狀（本案卷第88至89頁）、代僱駕
    駛費用明細（本案卷第16至28頁、第97至155頁）、停車費
    收據（本案卷第29至32頁）、保養維修費估價單（本案卷第
    41頁）、加油站發票（本案卷第33至40頁）、全球人壽保險
    股份有限公司函（本案卷第240至241頁）、國泰人壽保險股
    份有限公司函（本案卷第242至243頁）、遠雄人壽保險股份
    有限公司函（本案卷第236至237頁）'中國人壽保險股份有
    限公司（本案卷第238至239頁）等附卷可證。依聲請人上述
    工作、收入及財產情況，堪認以其108年1月至11月平均每月
    淨收入約27,416元核算其償債能力，較為妥適。
㈣、關於聲請人必要生活費用部分，聲請人雖主張每月支出26,53
    4元（包含每月與配偶分擔之房屋租金6,000元）云云，並提
    出租賃契約書（本案卷第165至171頁）為證。惟按債務人必
    要生活費用，以最近1年衛生福利部或直轄市政府所公告當
    地區每人每月最低生活費1.2倍定之，消債條例第64條之2第
    1項定有明文。本院參酌衛福部社會司所公告109年度高雄市
    最低生活費為13,099元，又該最低生活費用之標準，係照當
    地最近1年平均每人消費支出60％訂定，依其基準之家庭收支
    調查報告調查表格式所示有關經常性支出之調查項目，包括
    利息支出、食品、衣著、房屋租金及水費、電費、醫療保健
    、交通、娛樂、教育等，已涵蓋聲請人所陳報之支出項目。
    是本院認聲請人必要生活費用以最低生活費之1.2倍即15,71
    9元計算已足，逾此範圍難認必要。
㈤、關於聲請人扶養支出部分，聲請人稱須負擔未成年子女張○愷
    、張○禎之扶養費，每月各4,000元。經查，張○愷係102年生
    ，現就讀國小，張○禎係103年12月生，現就讀幼兒園，於10
    6年至108年度均無申報所得，名下無財產，張○愷於106學年
    度至107學年度共領取22,600元，張○禎於107學年度至108學
    年度共領取16,300元免學費補助、幼兒教育補助及照顧補助
    ，現未領取其他補助等情，此有戶籍謄本（本案卷第94頁）
    、所得資料清單及財產歸屬資料清單（本案卷第156至159頁
    、第193頁、第195頁）、稅務電子閘門財產所得調件明細表
    （本案卷第273至274頁）、存簿（本案卷第174至178頁）、
    社會補助查詢表（本案卷第248至250頁、第254至256頁）、
    高雄市政府教育局函（本案卷第233至234頁）、繳費證明單
    （本案卷第75至77頁）、註冊費收據（本案卷第74頁）可考
    。張○愷、張○禎既未成年，名下復無財產，堪認有受扶養之
    權利。至張○愷、張○禎所需扶養程度，以109年度高雄市每
    人每月之最低生活費13,099元之1.2倍15,719元，由聲請人
    與配偶共同負擔，聲請人應負擔15,719元（計算式：15,719
    ×2÷2＝15,719）。聲請人主張每月支出子女扶養費共8,000元
    （計算式：4,000×2＝8,000），尚為可採。
㈥、承上，聲請人目前每月平均收入27,416元，扣除個人必要支
    出15,719元、子女扶養費8,000元後，剩餘3,697元，而聲請
    人目前負債總額為3,563,602元（本院108年度司消債調字第
    254號卷第34頁，包括：花旗銀行、玉山銀行、台新銀行、
    中國信託銀行，至台新資產管理股份有限公司雖陳報有684,
    514元有擔保債權，惟聲請人稱該債權即車貸，應屬台新銀
    行，而未將台新資產管理股份有限公司列入債權人清冊），
    以每月所餘逐年清償，至少須約80年（計算式：3,563,602÷
    3,697÷12≒80）始能清償完畢，應認其已不能清償債務。此
    外，聲請人無擔保或無優先權之債務總額未逾12,000,000元
    ，且無消債條例第6條第3項、第8條或第46條各款所定駁回
    更生聲請之事由存在。則聲請人聲請更生為有理由，應予准
    許，爰命司法事務官進行本件更生程序。
四、依消債條例第11條第1 項、第45條第1 項、第16條第1 項，
    裁定如主文。
中　　華　　民　　國　 109　　年　　5 　　月　　26　　日
              　　民事庭　　法　官　賴寶合
以上正本係照原本作成。
本裁定不得抗告。
中　　華　　民　　國　 109　　年　　5 　　月　　26　　日
  　                        書記官　胡美儀